臺灣高等法院臺中分院刑事判決　　　　　　　　　九十年度上更(一)字第三五七號
　　上　訴　人
　　即　被　告　庚○○
　　選任辯護人　林益輝
右上訴人因殺人等案件，不服臺灣南投地方法院八十九年度重訴字第五號中華民國九
十年一月三日第一審判決（起訴案號：臺灣南投地方法院檢察署八十九年度偵字第二
三六號），提起上訴判決後，經最高法院發回更審，本院判決如左：
      主 　 文
原判決關於庚○○部分撤銷。
庚○○殺人，處有期徒刑拾壹年拾月，褫奪公權年。
      事  　實
一、庚○○、辛○○（傷害部分業經原審判決確定）於民國八十八年十二月二十九日
    下午八時四十五分左右，在南投縣信義鄉○○村○○路一四五號，庚○○所開設
    之信谷海產店，與黃朝陽等人飲酒，黃朝陽不勝酒力，辛○○欲背負黃朝陽返家
    ，庚○○則於辛○○背後幫忙扶持，惟黃朝陽因酒醉，辛○○難以背負，二人均
    不慎倒地，辛○○仍想強行背負黃朝陽，致二人發生口角，辛○○遂出手毆打黃
    朝陽，黃朝陽亦回擊，並殃及站在一旁之庚○○，庚○○、辛○○心生不滿，乃
    基於傷害黃朝陽身體之共同犯意聯絡，共同出手毆打黃朝陽，致黃朝陽受有頭面
    部多處擦傷等傷害，惟黃朝陽仍繼續與庚○○、辛○○拉扯，並出口辱罵三字經
    ，庚○○更加不滿，旋即單獨變更前開傷害犯意為殺人之犯意，衝入信谷海產店
    廚房，將其所有刀刃寬約三至四公分、類似生魚片刀之刀械一支，暗藏於衣袖中
    ，返回信谷海產店門外，以上開刀械刺殺黃朝陽胸腹部數刀，致黃朝陽受有左胸
    裂傷疤長二公分、寬０．五公分，左季肋部裂傷疤長四．五公分、寬０．五公分
    及長一公分、寬０．五公分裂傷疤，右下腹兩處約四公分及一．八公分傷口，創
    口裂開約０．五公分，右上臂斜裂傷疤長七公分、寬０．五公分，右手小指有一
    防禦傷疤四公分乘０．五公分，左手第三指有另一防禦傷疤三．五公分乘０．五
    公分等傷害，黃朝陽因而不支倒地不起，辛○○見狀站立一旁不敢阻止；此時，
    庚○○暫離現場至信谷海產店左方隱密處所，將兇刀丟棄後（並未尋獲而滅失）
    ，旋即返回現場，並不斷以腳踢黃朝陽，直至戊○○自信谷海產店對面錦文檳榔
    店跑來勸阻，並將庚○○拉離黃朝陽後，庚○○始行停止腳踢黃朝陽，嗣經庚○○之妻張茹晴等人報警叫救護車，警員趕至，將黃朝陽送至竹山秀傳紀念醫院（
    以下簡稱秀傳醫院）救治，延至八十九年一月十九日十八時左右，黃朝陽仍因腹
    部銳器穿刺，造成腸穿孔，引起腹膜炎併發症，終致敗血性休克不治死亡。
二、案經黃朝陽之妻丁○○訴由南投縣警察局信義分局移送臺灣南投地方法院檢察署
    檢察官偵查起訴。
      理  　由
一、訊據上訴人即被告庚○○固不諱言被害人黃朝陽確於右揭時間，在其經營之信谷
    海產店前因受有刀傷不治死亡情事，惟矢口否認有何不法犯行，辯稱本件係辛○○殺害被害人，或被害人自殺，伊係因刑事組人員叫伊不要害其擔任警員之兄長
    沒有工作，始會承認刀刺被害人，且伊係自首云云。惟查：
I、供述證據：
  (一)告訴人即被害人黃朝陽之妻丁○○之指訴：
  (1)八十八年十二月三十日凌晨一時，在信義派出所第一次警訊時指稱：
   「過不久，我先生也醉了，辛○○要背我先生回家，但到了店門口時，我先生跟
   他說：你不要背我、碰我，並睜大眼看辛○○，又說：不然你要怎麼樣，即用手
   打辛○○一巴掌。辛○○就將我先生推倒後，庚○○又用腳踢我先生背部，當時
   我在店內打電話，此時庚○○之妻進入店內告知我說：妳先生腹部腸子露出來了
   。我趕到外面才發現我先生仰躺在路邊了。（問：警方在現場發現之小刀是否為
   妳先生所有？）是我先生的。（問：妳先生的受傷是他殺或自傷你是否知道？）
   我在店內沒看清楚，只看見推我先生及踢我先生的情形。」等語（偵二三六卷第
   二二頁反面、第二三頁）。
 (2)十二月三十日下午四時二十五分，在信義派出所第二次警訊中指稱：
   「（問：第一次筆錄所說是否實在？）我第一次筆錄所說，有所保留，未全部是
   實在的。（問：妳因何第一次筆錄所說未全部說實話？）因辛○○恐嚇我不要多
   說話，用很兇態度跟我講，使我心生畏懼（且因辛○○、庚○○都知道我家，我
   怕他們對我不利）。（問：你是否有親眼目睹何人加害妳先生？）我親眼目睹辛○○持刀殺傷我先生黃朝陽，且刺了好幾刀，目睹庚○○於我先生倒地後，用力
   踢我先生胸腹部，致我先生肺部積水，傷勢加劇，現呈腦死狀態。（問：請再詳
   述當時情形？）當時有我夫婦、庚○○夫婦及辛○○共五人在場，席間我們一起
   吃晚餐，喝啤酒，唱卡拉ＯＫ直至二十時四十五分許，我先生酒醉趴在桌上睡著
   了，辛○○好意要背我先生回家，但因我先生實在吃多喝多，給他一背很不舒服
   ，要求放他下來，但辛○○一放他下來，我先生就倒在地上睡著了。我看情形不
   對，立即打電話找我婆婆趕來載我先生回家，這中間辛○○強行要背我先生，招
   致我先生反抗，致辛○○跌倒手部擦傷，辛○○就開始對我先生拳打腳踢，我見
   我先生跪在地上求饒，要求辛○○不要再打了，我見情況危急，又打了第二通電
   話回家，因故未接通，我又立即打電話給住我婆婆隔壁奶奶加，要求轉達請趕快
   來現場，因我阿公（有點中聽）接聽，說不大清楚（電話中聽到我奶奶說，夫妻
   吵架就打電話回來，不要理她），期間我見到我先生站了起來，手上拿瑞士刀，
   說不要再打我了，我見到辛○○過去搶瑞士刀，二人就在地上打滾，我見到二人
   再站起來時，因辛○○背對著我，我沒看到辛○○拿刀，但見辛○○往我先生胸
   腹部出手，我見我先生身體前傾後，雙手亂揮，打到庚○○，就見庚○○從後踢
   我先生，一直踢踢到我先生不動還在踢（我不知道誰制止庚○○踢我先生）----
   現場有很多人見到，但沒有人肯出來說句公道話，所以我心裡也很害怕」等語（
   偵二三六卷第二四頁至第二四之一頁反面）。
 (3)八十九年一月二十日檢察官相驗時供稱：
   「是我先生被庚○○逼迫要付二千元菜錢之後，庚○○說我先生若不給錢要打他
    ，於是不得已才付了二千元，後來辛○○中途才出現到現場----他們二人聯手打
    我先生頭和後頸，受傷流血----庚○○就進廚房拿一把刀出來，就朝我先生肚子
    刺----什麼樣的刀？（當場繪圖）----（問：為何之前警訊供承是辛○○？）因
    為庚○○曾恐嚇我不得講出來，否則他在暗我在明，他連我先生都敢殺，更何況
    是你，連你也殺死。（問：你看到庚○○殺你先生何部位？）先插胸口一刀，我
    先生倒退，接著又往前刺右脅下，再來是右下腹刺，右脅下那一刀微蹲，因此傷
    口只有一點點，右下腹那一刀比較重，還有從側邊一刀，刀子出來我有看到，流
    很多血，後來我先生抓住他的刀，手臂有劃到受傷，倒地後，庚○○一直用腳踢
    他胸部、肚子，此時現場對面錦文檳榔攤老闆見狀出來，把庚○○推開，說人都
    已經被你殺成這樣，你還踢他，是要讓他死嗎？會出人命，後來我打一一九叫救
    護車，並打一一○報案，過一陣子，警察來了，救護車尚未到，我還求他們先送
    我先生就醫。（問：這期間，辛○○做什麼？）他也是一起打。（問：有沒有拿
    刀？）沒有。（問：警方在現場找到一把瑞士刀，是誰的？）是我先生的，發生
    事情時，一開始刀就掉在地上。（問：妳先生有沒有打開刀使用？）沒有。（問
    ：庚○○如何持刀？）剛開始是正握持刀，後來是反手持刀刺肚子。」等語（相
    驗卷第一四頁、一五頁）等語。
  (4)八十九年一月二十四日二十二時，在信義分局第三次警訊中供稱：
    「在信義派出所製作的筆錄因受庚○○恐嚇，因此不敢說實在。（問：警方於案
    發現場查扣兇刀瑞士刀乙支，是如何取得，是何人在何處取獲交由警方扣案？）
    瑞士刀案發當時是我先生連同鎖匙放在一起，當我先生被辛○○庚○○推倒時掉
    落在地上，我有看見隔壁興農農藥行老闆娘出來撿起瑞士刀和鎖匙放在農藥行的
    桌上，至於瑞士刀是何人交給警察扣案處理我不清楚。（問：農藥行老闆娘撿起
    之瑞士刀時，刀刃是否有打開？）瑞士刀並沒有打開，整支刀也沒有沾到血跡。
    ----真正的兇刀是庚○○從廚房拿出的，長約十七至十八公分，寬約二至三公分
    ，當時庚○○將該刀的刀柄部分放在衣服袖口處，刀尖輕握在手裡，走到我先生
    身旁，就持刀往我先生胸口殺第一刀、第二刀往肚子刺殺，我先生有稍微閃開並
    沒有殺到要害，第三刀庚○○正握刀子由上往下刺殺我先生的肚子右邊，此時我
    先生好像很痛苦，而庚○○仍然持刀砍殺，我先生最後才用雙手抵抗，所以雙手
    也有刀傷。----砍殺時，辛○○也在現場幫忙打我先生，並親眼目睹庚○○砍殺
    我先生的全部過程。（問：為何在前幾次筆錄中，你不敢供出庚○○是殺傷妳先
    生之人？）庚○○當時用很兇惡的眼神看我，且出口恐嚇說，妳先生我都敢殺了
    ，如果我被查出來，絕對不放過妳及我的兩個小孩，所以我相當害怕，不敢供出
    庚○○是殺人兇手。」等語（偵二三六卷第四四頁至第四五頁）。
  (5)八十九年一月二十八日下午二時三十分許，在南投縣刑警隊第四次警訊供稱：
    「第一次筆錄遭庚○○、辛○○恐嚇，第二次筆錄想到庚○○曾恐嚇我不可以將
    他供出來，又害怕母子三人的生命安全，且外面又風聲庚○○要辛○○背黑鍋，
    所以我就不敢將事實講出來----當天約十七時，我帶著大兒子到信谷餐廳，席間
    因庚○○曾因要逼我喝酒及要我先生付二千元的酒席錢，雙方有過口角，直到約
    二十時四十五分至二十一時許，我先生因不勝酒力，喝醉酒趴在桌上，辛○○（
    我先生的二伯）好意要背我先生回家，但因我先生實在喝太多，給他一背很不舒
    服，就要求辛○○放他下來，但辛○○一放他下來我先生就倒地睡著了，我看情
    形不對便到店內打電話要我婆婆趕來載我先生回家，這期間辛○○強行要背我先
    生回家，致雙方發生糾紛，我看見辛○○對我先生拳打腳踢，而我先生亦跪在地
    上求饒，並向辛○○說：二伯我尊重妳，你不要再打我了，我看見辛○○友暫停
    一下，但接著又繼續毆打我先生，當時庚○○一直站在旁邊，因我先生酒醉不小
    心打到庚○○的臉部，引起庚○○捉狂，對我先生的身體猛踢，見情況不對，又
    打第二通電話給我婆婆要他們趕快來，就在我與奶奶尚未溝通時，我看見庚○○
    怒氣沖沖，進入廚房拿出一把刀藏在衣袖裡面，當我看見庚○○拿出一把會發亮
    白色刀子以很快速度向胸口刺第一刀，第二刀馬上反握往其肚子殺入被我先生閃
    過，接著又瘋狂的往肚子刺殺第三刀，因殺的太深，我看見庚○○很用力的拔出
    來，第四刀要砍殺時，刀刃被我先生握住，之後第五刀是往右臂砍殺，當時因我
    先生已被砍殺不支躺在地上，庚○○有離開一陣子，辛○○一直在我先生旁邊拍
    我先生問說你現在怎樣，我看見我先生一直在哀嚎，我就馬上打電話叫救護車。
    ----當時辛○○站在信谷餐廳右方，看見庚○○砍殺我先生時，不敢靠近，亦不
    敢制止。----我確定農藥行老闆娘一直站在外面觀看，對面的檳榔攤老闆於庚○○砍殺完後離開一陣子又折回對我先生身體猛踢時，曾跑過來把庚○○拉開，並
    說人都已經被你殺成這樣，你還要踢他，你是要他死嗎？----瑞士刀是我先生掛
    鎖匙用的，是在辛○○背他倒地時掉落在地上的，經人拾起交給農業行老闆娘，
    再轉交給警方，----當時瑞士刀是合著並未打開，上面也沒有沾血跡。」等語（
    偵二三六卷第八○頁至第八三頁）。
  (6)八十九年一月三十日十八時二十五分，在南投殯儀館第五次警訊中供稱：
    補充第三次偵訊稱：「我見庚○○在我發現我先生刀傷後，有失蹤一陣子，當我
    打完一一九電話後，庚○○才又出現在現場」（偵二三六卷第一六七頁）。
  (7)八十九年三月十日偵查中供稱：
    「（問：看到庚○○用什麼刀刺妳先生？）我不會描述是什麼刀，但不是瑞士刀
    。（問：庚○○是不是用瑞士刀刺你先生？）不是，但警察拿起瑞士刀在手上時
    ，刀子沒打開。」等語（偵二三六卷第一九六頁背面）。
  (8)原審指稱：
    「前二次都不敢講真話，是因庚○○恐嚇我，後來是因為我先生死了，我才講真
    相，本來是要我先生好了以後請他自己跟警察講，庚○○的哥哥在警局當警察，
    所以我不相信警察。（問：瑞士刀是兇刀？）不是。為何會把瑞士刀交給警察？
    ）不是我交的，我是在找我先生的鑰匙，因為瑞士刀與鑰匙放在一起的，發覺鑰
    匙在警員手上，他說是不是這支鑰匙，我說是，他說瑞士刀要拿回去作證物，我
    有打開瑞士刀，但上面沒有血跡，我是把鑰匙拿回家。（問：為何瑞士刀送鑑有
    血跡？）我不知道，我看的是另外一支刀，並非瑞士刀，所以事實的真相是我在
    警局所作第三次筆錄」等語（原審卷第一二○、一二一頁）。
  (9)於本院審理時指稱：
    「（問：案發當時妳到底有無看到妳先生有拿出瑞士刀？）我沒有看到，他沒有
    拿出刀子，我在打電話時，因為很怕他被打，所以我一邊打電話一邊一直看著他
    。（問：你打電話時直到有人進來告訴妳妳先生腸子露出來的經過情形為何？）
    辛○○叫我先打電話找婆婆來，結果打不通，我就打電話我先生的阿公，因為他
    們住對門，還是打不通，我一直打，後來就通了，因為阿公重聽一直聽不懂我的
    話，我告訴他黃朝陽被打，叫他去通知我婆婆，他去回來跟我講說我婆婆出去了
    ，辛○○又跑進來說我先生躺在路邊很危險，因為之前他們不曉得怎樣打架，我
    先生前額流血，辛○○就店內拿衛生紙出去幫黃朝陽擦血。（問：辛○○在你打
    電話時進來幾次？）辛○○他是站在門口催我打電話，只有一次是進來在桌上拿
    衛生紙。（問：辛○○叫你打電話給警察時，是否就是進來拿衛生紙？）他是站
    在門口問我有沒有打電話給我婆婆，通了沒，並叫我打電話給警察，在此之前他
    進來過拿衛生紙。我打給警察通了，我跟警察說我先生被打叫警察趕快來，但是
    警察後來才來。我掛斷電話，我又繼續打電話給我婆婆，就看到庚○○走進店內
    ，他穿長袖，他到廚房一下子就出來，因為屋子外面的剛好有一盞燈，有壹個閃
    光，我才注意到他手有東西藏在袖子裡面，看他走我先生前面，面對面就把刀子
    滑出袖子，然後倒握刀子刺向我先生胸口心臟部位，他刺一下，我不知道有無刺
    進去，我先生有用手去擋。（問：你現在所述究竟是妳事後所知道的結果來推測
    當時的情形，還是親眼看到？）我是親眼看到的。（問：經過情形？）我看到我
    先生用手去擋，後來我先生就與庚○○扭打在一起。----後來因為庚○○一直在
    踢我先生，後來是因為庚○○的太太酒醒了從他們的房間走出來，並出去店外看
    ，就看到我先生腸子露出來，才進來跟我說，我才出去看，這時候我才看到腸子
    露出來，之前我嚇得不敢出去，所以我都不知道。（問：從庚○○刺你先升到踢
    妳先生時間有多久？）很快，他刺完之後，我先生躺下去，他就一直踢我先生。
    （問：這時候辛○○在何處？）辛○○當時就站在旁邊看，都沒有幫我先生。」
    等語（本院卷第一○五至一○八頁）。
  (二)同案被告辛○○供述：
  (1)第一次警訊（八十八年十二月三十日凌晨零時十五分，信義派出所）
    供稱：伊沒看到黃朝陽受傷等語。（偵二三六卷第十頁背面）
  (2)第二次警訊（八十八年十二月三十日下午十二時五十分，信義派出所）
    供稱：伊沒看到黃朝陽受傷，亦沒看黃朝陽有帶到瑞士刀----現場遺留之毛巾及
    血跡是庚○○從店內拿來掩住黃朝陽腹部傷口的，但伊不知黃朝陽為何受傷等語
    （偵二三六卷第十一頁背面、十二頁）。
  (3)第三次警訊（八十八年十二月三十日十七時許，信義分局刑事組）
   「（問：黃朝陽身受刀傷是何人所殺？）不是我殺的，我也不知道何人所殺。--
   （問：丁○○稱案發當時因其先生黃朝陽不願你背他回去，有所反抗，至害你跌
   倒而引起你的不悅才開始一陣拳打腳踢是否屬實？）這部分不實在，我真的沒打
   也沒踢黃朝陽（問：丁○○稱其先生遭你一陣拳打腳踢後，跪地求饒，你不從，
   其先生才拿出瑞士刀作狀，並要求不要再打了是否屬實？）不實在，我不知道
   黃朝陽身上帶有刀械（瑞士刀）。（問：你有無搶走黃朝揚的瑞士刀，並往其胸
   、腹部出手？）我真的不知道他帶有瑞士刀，我是完全出自好意要背他回家，
   不然卻演變成這種下場，我沒殺他也沒打他踢他」等語（偵二三六卷第十四頁）
   。
  (4)第四次警訊（八十九年一月二十九日晚上六時三十分許，刑警隊）
    「遭庚○○恐嚇，故在信義分局筆錄未說實話。----當伊背黃朝陽出店門口時，
    突然黃朝陽掙扎一下，致伊二人均跌倒，當時庚○○在黃朝陽背面，當伊第二次
    要扶黃朝陽起來時，他將伊手推開，並辱罵三字經，引起庚○○不滿而出手毆打
    黃朝陽。後來庚○○衝進廚房，拿一把白色水果刀出來，並往黃朝陽身體猛刺，
    伊不知庚○○共刺幾刀，但當黃朝陽倒地後，庚○○仍踢黃朝陽的腹部，後來檳
    榔攤老闆的哥哥出來制止。而伊自始至終均未參予毆打黃朝陽。同時庚○○恐嚇
    伊，要伊說黃朝陽是自殺的---庚○○曾往出餐廳左方水里方向走去，不知作何
    事，隨後又回到店內，當時黃朝陽仍倒在地上，直到派出所警車到達後他才出來
    （問：事後庚○○有無找過你，做什麼事？）大約是三十一日凌晨零時三十分許
    ，庚○○曾叫我到信谷餐廳，當時現場還有黃達新、庚○○夫婦及其丈人，黃達
    新曾要求我扛下所有責任，他們會負生活費給我，因事實並不是我殺的，我不願
    意扛，他們就要求我要說看見黃朝陽是自己拿刀子往自己刺傷（詳談判位置圖）
    （問：那現場拾獲的瑞士刀是何人所有，有無用該刀打架？）那是黃朝陽掛鎖匙
    用的，現場打架並未使用過」等語（偵字第二三六號第七三頁反面至第七四頁；
  (5)八十九年一月二十九日偵查中：
    與(4)相同供述，並補稱「庚○○走到店門口左側葡萄園，之後又走回來，他有拿
    刀出去」等語（偵字第二三六號第九七頁反面）。
  (三)被告庚○○供述：
  (1)第一次警訊（八十八年十二月三十日凌晨零時五十分許信義派出所）：
    「二十一時左右，黃朝陽已經喝醉，伊要送黃朝陽回家，正好一部車駛來，伊緊
    拉黃朝陽手致黃某誤會而從身上拿出一把瑞士刀，並指責辛○○且往自己肚子刺
    」等語（偵二三六卷第十六頁反面）。
  (2)第二次警訊（八十八年十二月三十日下午一時許，信義派出所）：
    「黃朝陽因為酒醉而跌倒數次，致頭上流血、身上擦傷，辛○○見狀出去要扶持
    黃某，而伊出去時見到黃某又跌倒遂拉他起來，而黃某就跟辛○○爭吵，並打辛○○耳光，兩人拉拉扯扯，見黃朝陽從身上褲頭拿起東西，當時沒看清楚，過不
    久即見黃朝陽躺在地上腹部露出腸子。伊沒見到黃朝陽拿刀，也沒看到誰拿刀子
    ，也不清楚黃朝陽被誰殺傷」等語（偵二三六卷第十七頁反面至第十八頁）。
  (3)第三次警訊（八十八年十二月三十日下午五時十分許，信義派出所）：
    「黃朝陽係自己殺傷的」等語（偵二三六卷第十九頁反面）。
  (4)第四次警訊（八十八年十二月三十日晚上七時二十五分許，信義分局刑事組）：
    「沒看到辛○○殺傷或毆打黃朝陽。伊扶起黃朝陽讓辛○○背，要送黃朝陽回家
    ，因都有喝酒，到外面兩人都跌倒。渠等二人在店外爭吵時，伊距離約二公尺，
    且全程在場。同時因為伊用腳撥開黃朝陽，要他起來不要躺地上，可能因此被人
    誤會伊用腳踢黃朝陽」等語（偵二三六卷第二十頁反面至第二一頁）。
  (5)第五次警訊（八十九年一月二十九日晚上十時許至凌晨零時三十五分，刑警隊）
    ：「伊因為喝醉酒，所以不知道何人刺殺黃朝陽」等語（偵二三六卷第一○五頁
    ）。
  (6)第六次警訊（八十九年一月三十日凌晨一時許刑警隊）：
    「承認伊與黃朝陽扭打後，踢、打黃朝陽，並搶下渠所有瑞士刀後，刺傷黃朝陽
    。並說因為伊看到黃朝陽打辛○○耳光，而劉某拉了黃朝陽致使黃朝陽倒地，伊
    就好意上前要扶黃朝陽，但黃朝陽又辱罵他，並用手揮打伊頭，伊就對黃朝陽拳
    打腳踢，而當時伊看到黃朝陽從腰部拿出瑞士刀，並打開刀刃向伊刺過去，伊就
    抓住渠手腕，反執刺渠胸部，至於刺了幾刀，因為伊已經酒醉不清楚，並否認進
    入廚房拿刀」等語（偵二三六卷第一○七頁反面）。
  (7)偵查中（八十九年一月三十日上午十時十五分）：
    與(6)相同供述。（偵二三六卷第一一一頁至一一二頁、一八一頁反面）
  (8)原審：黃朝陽拿瑞士刀要砍伊，伊把渠雙手抓住，要把刀子弄到地上，後來伊二
    人都在地上翻滾，伊不知黃朝陽如何死的，伊沒有拿刀刺他等語（原審卷第十二
    頁）。
  (9)本院前審及本院審理時均否認有殺害黃朝陽。
  (四)在場證人戊○○證述：
  (1)第一次警訊（八十九年一月二十六日十二時二十分許，錦文檳榔攤）：
    「剛開始我聽人說對面海產店在打架，我未理會，後來見到黃朝陽倒在地上，且
    庚○○及辛○○還打黃朝陽，情形不對而過去拉開庚○○，（問：你有無看見是
    何人持刀或持他物將黃朝陽殺傷？）我沒有看見有哪個人拿刀，要是看見有持刀
    ，我就不會過去勸架了----（案發當場你有無看見乙支瑞士刀？）我沒看見，是
    警方到場處理才知道有乙支瑞士刀。（問：你推開庚○○時辛○○在何處，作何
    事？）我只顧著拉開庚○○，沒注意到辛○○當時有無什麼動作，只知道他人站
    在外面。」等語（偵字第二三六號第八七頁反面）。
  (2)第二次警訊（八十九年一月三十日晚上八時十五分，刑事組）：
    「當時伊在案發現場對面檳榔攤工作，看到辛○○背著死者黃朝陽，庚○○在後
    面扶著，走出店外，看到三人不知怎麼跌倒了，後看到黃朝陽毆打辛○○頭部，
    辛○○亦回手，兩人互毆三、四拳，後來黃朝陽向道路中間走去，庚○○亦過去
    把黃朝陽拉回來，後來伊就繼續自己的工作。迨發現情況不對，看到庚○○毆打
    黃朝陽頭部，黃朝陽倒地庚○○繼續踢，伊則跑過去拉開庚○○，不過伊並沒有
    看到庚○○持刀刺殺黃朝陽」等語（偵字第二三六號第一五八頁反面）。
  (3)八十九年三月二十三日偵查中供稱：
    「我開檳榔店，位在信谷海產店對面，我從店內看過去，辛○○背著黃朝陽出來
    ，庚○○在旁扶著，後來三個人都跌倒，後來我聽好像有人打架，後來我過去把
    庚○○拉回他店門口。（問：拉庚○○時，黃朝陽已倒地了？）是的。（問：另
    一個辛○○當時？）站在旁邊，後來黃周老婆出來，問我說要怎麼辦，我說報案
    啊----（問：有看到黃周用刀殺黃朝陽？）沒看到。（問：有看到辛○○、庚○○用腳踢黃朝陽？）我從我店內看到踢的動作，庚○○在踢黃朝陽，我才放下工
    作走過去，把庚○○拉開。（問：那辛○○呢？）站在一旁」等語（偵二三六卷
    第二二○頁）。
  (4)原審證稱：伊去拉開庚○○，黃朝陽已經躺在地上，伊叫辛○○不要靠近，沒有
    注意到他們手上有沒有利器，報案以前二人都沒有進店裡面，報案後就沒有注意
    他們動作等語（原審二二五頁）。
  (5)本院前審：因為庚○○用手打死者，所以拉開他，而辛○○站在旁邊，伊沒見到
    庚○○拿武器等語（本院前審卷第七八頁）。
  (6)本院審理時證稱：
    「（問：案發當時情形為何？）我是對面的檳榔攤工作，當時我在店裡面，我與
    他們離有四、五店面之遠，我有看到他們在打架，我還是繼續整理檳榔，一段時
    間後我過去把他們拉開。（問：你為何想要過去把他們拉開？）因為我覺得他們
 好像打得很嚴重了，所以才想要過去把他們拉開。（問：他們打得很嚴重是何種
    情形？）我看他們三人都喝醉酒，拳頭打來打去，三個都有打。（問：當時被害
    人是站著還是躺著？）我過馬路去對面時被害人已經倒在地上，我是把庚○○拉
    開，推開辛○○。（問：你過馬路時辛○○有無再打他？）當時辛○○有想要再
    踢黃朝陽，我就告訴他不要再踢了。（問：你過馬路時辛○○有無再繼續打黃朝
    陽？）我在我店裡時，有看到他們三人都有在打，當時車輛很多，他們打到後來
    我要過馬路時，有看到辛○○在打黃朝陽。（問：你最後是把何人拉開？）我是
    把庚○○拉開。（問：你拉開之前，何人有打被害人？）兩個都有打。（問：當
    時你有無發現被害人有無受傷？）沒有。（問：你從頭到尾中間沒有看到？）是
    的，我中間沒有看到，只看到前後。」等語（本院卷第一四九至一五○）。
  (五)在場證人甲○○○證述：
  (1)甲○○○第一次警訊（八十八年十二月三十日下午十二時，信義派出所）：
    「僅見三人拉扯，並不知道誰拿刀子，也不清楚黃朝陽被誰殺傷」等語（偵二三
    六卷第二六頁背面）。
  (2)第二次警訊（八十九年一月二十五日凌晨一時許，信義興農農藥行）：
   「我只看見辛○○背著黃朝陽、庚○○從後面扶著，黃朝陽由店內走出來，走到
    店門前時，黃朝陽掙扎，此時我看見三個人都倒在地上，後來辛○○、庚○○兩
    人還一直要將黃朝洋服起來帶回家，但黃朝陽不從，還不時揮舞雙手反抗，並一
    度走在路中間，辛○○、庚○○怕他被車撞，因此上前拉他回來，其他的經過我
    不清楚，我也沒看見----（問：現場扣得之瑞士刀一支，是何人從地上撿起放在
    你農藥行的桌上？）從頭至尾我都沒有見到瑞士刀，到底是何人放在我的桌上我
    不知道，該把瑞士刀是我到派出所才看到的----（問：案發前後你是否專注地忙
    著自己的工作，而沒注意案發經過？）是的，他們剛爭執時，我有轉頭看一下，
    然後就繼續做我的工作，直到黃朝陽的太太丁○○喊說腸子外流，我才走過去一
    探究竟，才發現腸子外流約有一個雞蛋大，以及發現黃朝陽胸部有血跡，此時辛○○、庚○○二人正要走進信谷海產店。（問：辛○○、庚○○欲走進店內，他
    們手上有無持刀？）沒看見。」等語（偵二三六卷第四六至四七頁）。
  (3)第三次警訊（八十九年一月三十日下午四時許，信義分局刑事組）
    「當時我是在店前空地剪檳榔，我有看到辛○○背著黃朝陽，庚○○在後面扶著
    ，由店內走出來，走到靠近薑母鴨招牌附近，黃朝陽掙扎，此時伊見三人都倒在
    地上，之後辛○○、庚○○二人還一直要將黃朝陽扶起帶回家，但黃朝陽不肯，
    三人就在馬路中間及路邊一帶拉扯追打。當時我背對著牆壁，向左後方轉頭看現
    場，約距離三人有五、六公尺，中間隔著盆栽。我沒有看清楚黃朝陽手中是否持
    有瑞士刀，但有見到黃朝陽手裡似乎持有什麼東西，揮向二人時，辛○○及庚○○都好像很忌諱樣子的閃避----後來我看到黃朝陽到路邊又跌倒，起來後就向辛○○及庚○○揮拳，我有看到辛○○及庚○○揮拳打黃朝陽----（問：你是否看
    到辛○○毆打黃朝陽？）我看到黃朝陽喝酒醉鬧得很兇時，辛○○有揮拳打黃朝
    陽，至於打到黃朝陽哪個部為則不詳，之後辛○○有進入店內要黃朝陽之妻丁○○打電話回豐丘村要渠父母來帶黃朝陽回家。（問：你是否有看到庚○○持刀刺
    殺黃朝陽？）案發當時後半段時間都是庚○○跟黃朝陽二人在拉扯打架，我沒有
    看清楚二人誰有拿刀，但至發現黃朝陽肚破腸流時，辛○○我沒發現他靠近二人
    。（問：你是否有看到庚○○進入店內廚房拿刀刺殺黃朝陽？）我看到的過程中
    ，沒有看到庚○○離開現場，所以應該庚○○沒有進入店內拿刀才對，事後想若
    有兇刀應是在現場之瑞士刀乙支而已，沒有其他兇刀。（問：瑞士刀是何人拿至
    你店內桌上？）是聽說，我沒有看到我桌上有瑞士刀，也沒有看到何人持有。
    ---- （問：據你所知黃朝陽是何人刺殺的？）我只看到辛○○揮拳打黃朝陽一
    下之後，就進入店中要死者妻子打電話給渠父母帶死者回家，之後就黃朝陽與庚○○二人在現場，沒有其他人接近，結果可想而知。」等語（偵二三六卷第一五
    五至一五七頁）。
  (4)八十九年三月二十三日偵查中：
    「（問：有無看到瑞士刀），是死者的。他被背到外面不肯再被背，就拿出瑞士
    刀在手上揮來揮去，庚○○、辛○○二人在旁閃避，（問：誰把瑞士刀放你桌上
    ？）我不知道誰放在我桌上（問：你為何警訊中又說你沒看到黃朝陽手上拿什麼
    東西？）我是說手上拿著東西揮來揮去。」等語（偵二三六卷第二二一頁）。
  (5)原審改稱：「中間過程我沒有看到，我聽到有人叫時過去，我要看時所有人均在
    場，事後有人告訴我不能亂說話」等語（原審卷第一一八頁），嗣後又改稱：「
    黃朝陽跌倒又爬起來打辛○○，後來二被告將黃朝陽從馬路上拉回來，黃朝陽就
  與辛○○互毆，再來就看到黃朝陽躺在地上。而庚○○都站在旁邊」等語（原審
    卷第二○九頁）
  (6)本院前審證稱：否認曾在警局說過案發過程後半段辛○○沒有靠近黃朝陽身邊，
    以及後來都是庚○○與黃朝陽在打架等語，並補充說，庚○○只有打黃朝陽二下
    ，其他都是辛○○打黃朝陽的等語（本院前審卷第七五頁）。
  (7)本院審理證稱：「（問：案發當天你看到何事？）我看到黃朝陽酒醉，辛○○要
    背他回家，庚○○在後面扶著，黃朝陽不願意回去，後來跌倒，他們又將他扶起
    來，比較靠店門口，被害人從褲腰邊的口袋中摸一下就拿出一把刀，要揮向他們
    二人，他們二人要閃避。（問：當時他們扶被害人到何處？）是在斜坡靠近店門
    口。（問：後來如何？）黃朝陽拿刀子揮舞，說要將他們二人殺死，他們二人又
    閃避到路邊，被害人也跌倒，他們二人又去將被害人扶起來，被害人不讓他扶，
    才打起來，庚○○說我好心要扶你起來，你還打我，所以才打他。（問：當時辛○○做何事？）辛○○也有打他。（問：被害人持刀揮向被告及辛○○並跌倒後
    ，誰有打被害人？何人打得比較嚴重？）黃朝陽先出手打他們二人，辛○○就回
    打他，當時庚○○站在旁邊，後來才有去打他，是辛○○打得比較嚴重。----（
    問：這段期間到警察來時，三人有無離開現場？）沒有。（問：警訊時為何說案
    發當時後半段都是庚○○語黃朝陽二人在拉扯打架，同時沒有看清楚人誰有持刀
    ，但發現黃朝陽肚破腸流時沒發現辛○○靠近二人？）我怎麼可能這樣講，確實
    是黃朝陽要打他們二人，辛○○也有打他。（問：在你的店門口警察有無拿到一
    把瑞士刀？）我沒有看到，我不清楚。（問：黃朝陽送醫後，丁○○在何處？）
    她是在庚○○店外面。（問：有無看到丁○○走到你的店門口？）好像沒有。」
    等語（本院卷第一四四至一四八頁）。
II、物證：
  (一)台灣南投地方法院檢察署相驗屍體證明書：直接引起死亡之原因，敗血性休克、
    小腸破裂、腹部銳器傷（相驗卷第四一頁及第五七頁）
  (二)秀傳醫院驗傷診斷書：被害人多處擦傷外、裂傷外，胸腹部三處穿刺傷，致傷原
    因為銳器所傷（偵二三六卷第二八之一頁）；另外同院八十九年一月二十日診斷
    書：小腸有多處利器穿刺傷（相驗卷第十一頁）。
  (三)內政部警政署刑事警察局函：瑞士刀上無可資比對指紋（偵二三六卷第二○八頁）
    。
  (四)法務部法醫研究室函：瑞士刀、生魚片刀及水果刀中，水果刀刃長過大可以被排
    除。瑞士刀刀刃寬較窄，且長度較短，可能性較低。生魚片刀為三把刀械中最可
    能符合死者傷勢（原審卷第一七六頁）。
  (五)法務部法醫研究所八九法醫所醫鑑字第○一一七號鑑定書：鑑定分析，致傷器械
    為輕型刀刃，刃寬三至四公分，無法判定是單刃或雙刃。鑑定結果，身上有多處
    銳器傷分布在雙手及軀幹，雙手上為防禦傷而非猶豫傷，致命傷為腹部銳器穿刺
    造成腸穿孔引起腹膜炎併發症終至敗血性休克死亡，死亡方式為他殺（相驗卷第
    八一頁及第八二頁）
  (六)內政部警政署刑事警察局測謊鑑定：庚○○對有無主動拿刀刺黃朝陽之問題，圖
    譜反應不一致，不宜鑑判；庚○○對當天從廚房出來時有拿刀之問題呈不實反應
    ；辛○○測試結果，圖譜反應不一致，不宜鑑判（原審卷第二九九頁）。
  (七)內政部警政署刑事警察局鑑驗書：本案瑞士刀上血跡、黑色長袖上衣血跡與死者
    黃朝陽ＤＮＡ相符（偵二三六卷第一七○頁）
  (八)中央警察大學鑑定書：鑑定結論，正面部分，從膝蓋以下大多數為接觸型的血跡
    型態，少數為噴濺型的血跡型態；膝蓋以上則有部分是接觸型的血跡型態，部分
    是噴濺型的血跡型態；血褲背面則為接觸型的血跡型態。本案噴濺型的血跡，其
    噴濺血點大小約為０‧５公分直徑以下，應屬血液仍在液態下之多次激烈撞擊或
    運動所產生（原審卷第一六七頁）。
  (九)扣案之瑞士刀一把。
  (十)辛○○之衣褲各一件。
III、得心證之理由：
  (一)被告右揭殺害及共同傷害被害人黃朝陽之事實，迭據告訴人即被害人之妻丁○○
    於右揭檢察官相驗時、其後警訊、偵查、原審、本院前審及本院審理時指訴綦詳
    ，核與同案被告辛○○於第四次警訊、偵查中之供述情節相符，且案發當時被告
    庚○○、同案被告辛○○、被害人在信谷海產店外發生爭執，告訴人雖於餐廳內
    以公共電話聯絡家人，然其站立位置正可以看清店外情形（參看偵二三六卷第六
    七至六九頁現場照片）），故告訴人、同案被告辛○○案發當時既同為目擊者，
    且渠二人供述情節相符，甚且連被告庚○○係折返店內取刀，刺殺被害人，並曾
    反握刀柄刺向被害人等細節均相符合，渠二人上開供述應非子虛。另告訴人丁○○之上開指訴，雖與其第一次及第二次警訊之陳述並不相符；同案被告辛○○之
    上開供詞，亦與其先前第一次至第三次警訊中之供詞不符，然告訴人丁○○及被
    告辛○○均係遭被告庚○○威嚇後，而有違背真實之陳述，此據渠等於警訊、檢
    察官偵查原審、本院審理中指述歷歷，核與證人曾公亮於原審審理中證稱：「第
    二天中午丁○○才跑來說其先生確定是他殺，因前一天庚○○有恐嚇她，所以不
    敢講，第二天因為其先生快不行了，才把真相說出來。----第一次訊問時丁○○
    是很害怕，第二次丁○○做筆錄時是很激動」等語（原審卷第五○頁）﹔證人陳
    耀誠於原審審理中證稱：「（丁○○）情緒極度悲傷不穩定，我作的是第二次筆
    現場時有表示黃朝陽的酒品不好，有自殺的傾向，我看到被害人的傷口，應該是
    刀傷，所以我就問家屬應該有刀才對，丁○○就拿瑞士刀給我。丁○○先到農藥
    店去拿瑞士刀，拿來後把鑰匙拿掉，把瑞士刀交給我，當時瑞士刀是開著還是合
    著我不清楚。（問：瑞士刀是何人交給你？）乙○○答是丁○○拿給我的沒錯。
    （問：當時丁○○有無在找鑰匙？）她有沒有在找鑰匙我不知道，我說這是刀傷
    ，丁○○就拿瑞士刀給我，在交給我之前，他自己把鑰匙拿掉。（問：你是否有
    看到丁○○去那裡拿瑞士刀？）乙○○答我確實看到丁○○到農藥行的桌上拿刀
    子。拿到之後，就把刀子交給我。」等語；然告訴人丁○○於本院審理時指稱：
    「瑞士刀是買奶粉送的，我先生平常用來裝飾鑰匙圈用的，平常只用來割葡萄油
    紙套袋，刀刃並不尖。---- 當天警察還沒有來，救護車也沒來，我們要先送醫
    ，我找我先生車子鑰匙，要我小叔開我先生的車子去就醫，我找不到，後來警察
    （乙○○）就問我，是不是這壹支，我說是，他就說刀子是證物，我叫他鑰匙還
    給我。----當天我一直在找鑰匙，後來警員把鑰匙拿在手上，問我是不是你的鑰
    匙，我說是，他才讓我把鑰匙拔走，警員拿走瑞士刀。」等語，而證人甲○○○
    第二次警訊、偵查、原審及本院審理時亦均證稱：從未看過瑞士刀，亦沒看到丁○○過去拿瑞士刀等語；另證人即被害人之父己○○亦到院證稱：「（問：你有
    無看到丁○○拿刀子給警察？）是後來我兒子送醫之後，我們站在店外時，警察
    就拿出一把瑞士刀，因為黃朝榮想要開車將我兒子送醫時再找車鑰匙，警察才拿
    出瑞士刀，因為上面有鑰匙圈，將鑰匙拿給我媳婦丁○○，瑞士刀警察也拿走。
    （問：你看到瑞士刀時，瑞士刀是否打開還是合著？）是合著沒有打開。」等語
    （本院卷第一四三頁），故上開扣案之瑞士刀究竟何人所交予警察已有可疑。又
    證人乙○○於原審證稱：該刀不像一把殺過人的刀等語（原審卷第一一九頁），
    本院綜觀上開證詞，上開瑞士刀究竟從何處扣得已有可疑，且瑞士刀扣獲時刀刃
    並未打開，其刀刃尺寸又與被害人之傷口不符，故被告持以刺殺死者黃朝陽之刀
    具，應非公訴人所認定扣案之瑞士刀甚明。另佐以被告庚○○於警訊中供稱：「
    （我店裡有）五支刀械，兩支骨刀、一把菜刀、一把西餐刀、一把刻花刀共五支
    」等語（偵二三六卷第一Ｏ五頁），但其所經營之海產店，經檢察官核發搜索票
    搜索結果，卻僅發現生魚片刀、小水果刀各一支，有搜索扣押證明筆錄（偵二三
    六卷第九三頁）可憑，足見被告庚○○持以行兇之上開類似生魚片刀之刀具，已
    經遭丟棄湮滅而不存在。
  (3)證人甲○○○雖於第三次警訊、偵查中供稱：曾看見黃朝陽持刀揮向被告庚○○
    、辛○○二人，渠二人亦曾閃避云云。然證人甲○○○於第一次、第二次警訊均
    未供稱看見被害人持刀揮向被告二人，且證人為被告庚○○之鄰居，於案發之始
    又未曾遭被告庚○○恐嚇，其果真有看見被害人持刀，何以片語未提？實有違常
    理，故證人甲○○○嗣後改稱看見被害人持刀一節，顯係配合被告庚○○供述之
    迴護之詞。
  (四)被告庚○○於右揭第一次警訊供稱被害人持瑞士刀自殺，於同日第二次警訊又稱
    沒看見被害人持刀，也沒看到誰持刀，也不清楚被害人遭何人殺害；於同日第三
    次警訊又供稱被害人係自殺，第五次警訊又供稱其喝醉酒，故不知何人刺殺被害
    人，遲於第六次警訊、偵查中才供稱被害人持瑞士刀刺向伊，伊才奪取瑞士刀，
    反執刺向被害人胸部云云；嗣於原審、本院審理時，又均否認有持刀殺害被害人
    ，其供述前後反覆不一，雖不足採信，然被告庚○○歷次供詞，從未供述被害人
    係遭被告辛○○所殺害，依案發當時僅有被告、同案被告辛○○及被害人在場，
    被告與同案被告辛○○僅係朋友，如被害人係遭同案被告辛○○所殺，被告庚○○當無自負刑事處分風險而迴護不供之理，故被告庚○○上開前後反覆不一之供
    詞，雖未能做為被告庚○○有利之證據，然仍足以做為排除同案被告辛○○殺害
    現場時有表示黃朝陽的酒品不好，有自殺的傾向，我看到被害人的傷口，應該是
    刀傷，所以我就問家屬應該有刀才對，丁○○就拿瑞士刀給我。丁○○先到農藥
    店去拿瑞士刀，拿來後把鑰匙拿掉，把瑞士刀交給我，當時瑞士刀是開著還是合
    著我不清楚。（問：瑞士刀是何人交給你？）乙○○答是丁○○拿給我的沒錯。
    （問：當時丁○○有無在找鑰匙？）她有沒有在找鑰匙我不知道，我說這是刀傷
    ，丁○○就拿瑞士刀給我，在交給我之前，他自己把鑰匙拿掉。（問：你是否有
    看到丁○○去那裡拿瑞士刀？）乙○○答我確實看到丁○○到農藥行的桌上拿刀
    子。拿到之後，就把刀子交給我。」等語；然告訴人丁○○於本院審理時指稱：
    「瑞士刀是買奶粉送的，我先生平常用來裝飾鑰匙圈用的，平常只用來割葡萄油
    紙套袋，刀刃並不尖。---- 當天警察還沒有來，救護車也沒來，我們要先送醫
    ，我找我先生車子鑰匙，要我小叔開我先生的車子去就醫，我找不到，後來警察
    （乙○○）就問我，是不是這壹支，我說是，他就說刀子是證物，我叫他鑰匙還
    給我。----當天我一直在找鑰匙，後來警員把鑰匙拿在手上，問我是不是你的鑰
    匙，我說是，他才讓我把鑰匙拔走，警員拿走瑞士刀。」等語，而證人甲○○○
    第二次警訊、偵查、原審及本院審理時亦均證稱：從未看過瑞士刀，亦沒看到丁○○過去拿瑞士刀等語；另證人即被害人之父己○○亦到院證稱：「（問：你有
    無看到丁○○拿刀子給警察？）是後來我兒子送醫之後，我們站在店外時，警察
    就拿出一把瑞士刀，因為黃朝榮想要開車將我兒子送醫時再找車鑰匙，警察才拿
    出瑞士刀，因為上面有鑰匙圈，將鑰匙拿給我媳婦丁○○，瑞士刀警察也拿走。
    （問：你看到瑞士刀時，瑞士刀是否打開還是合著？）是合著沒有打開。」等語
    （本院卷第一四三頁），故上開扣案之瑞士刀究竟何人所交予警察已有可疑。又
    證人乙○○於原審證稱：該刀不像一把殺過人的刀等語（原審卷第一一九頁），
    本院綜觀上開證詞，上開瑞士刀究竟從何處扣得已有可疑，且瑞士刀扣獲時刀刃
    並未打開，其刀刃尺寸又與被害人之傷口不符，故被告持以刺殺死者黃朝陽之刀
    具，應非公訴人所認定扣案之瑞士刀甚明。另佐以被告庚○○於警訊中供稱：「
    （我店裡有）五支刀械，兩支骨刀、一把菜刀、一把西餐刀、一把刻花刀共五支
    」等語（偵二三六卷第一Ｏ五頁），但其所經營之海產店，經檢察官核發搜索票
    搜索結果，卻僅發現生魚片刀、小水果刀各一支，有搜索扣押證明筆錄（偵二三
    六卷第九三頁）可憑，足見被告庚○○持以行兇之上開類似生魚片刀之刀具，已
    經遭丟棄湮滅而不存在。
  (3)證人甲○○○雖於第三次警訊、偵查中供稱：曾看見黃朝陽持刀揮向被告庚○○
    、辛○○二人，渠二人亦曾閃避云云。然證人甲○○○於第一次、第二次警訊均
    未供稱看見被害人持刀揮向被告二人，且證人為被告庚○○之鄰居，於案發之始
    又未曾遭被告庚○○恐嚇，其果真有看見被害人持刀，何以片語未提？實有違常
    理，故證人甲○○○嗣後改稱看見被害人持刀一節，顯係配合被告庚○○供述之
    迴護之詞。
  (四)被告庚○○於右揭第一次警訊供稱被害人持瑞士刀自殺，於同日第二次警訊又稱
    沒看見被害人持刀，也沒看到誰持刀，也不清楚被害人遭何人殺害；於同日第三
    次警訊又供稱被害人係自殺，第五次警訊又供稱其喝醉酒，故不知何人刺殺被害
    人，遲於第六次警訊、偵查中才供稱被害人持瑞士刀刺向伊，伊才奪取瑞士刀，
    反執刺向被害人胸部云云；嗣於原審、本院審理時，又均否認有持刀殺害被害人
    ，其供述前後反覆不一，雖不足採信，然被告庚○○歷次供詞，從未供述被害人
    係遭被告辛○○所殺害，依案發當時僅有被告、同案被告辛○○及被害人在場，
    被告與同案被告辛○○僅係朋友，如被害人係遭同案被告辛○○所殺，被告庚○○當無自負刑事處分風險而迴護不供之理，故被告庚○○上開前後反覆不一之供
    詞，雖未能做為被告庚○○有利之證據，然仍足以做為排除同案被告辛○○殺害
被害人之佐證。又被害人上開傷勢之重，顯非自殘行為所致，故被告庚○○供稱
    被害人自殺云云，亦顯屬卸責之詞。本件命案現場僅有被告、同案被告辛○○及
    被害人在場，依前述，如排除同案被告辛○○殺害被害人及被害人自殺之可能，
    被害人確實遭被告持刀殺害之事實，應更足彰顯至明。
  (五)辯護人於原審雖以被告辛○○當日所穿衣物沾有死者血跡，而指稱行兇者應為被
    告辛○○云云，然經本院就被告辛○○衣褲上所遺留之血跡型態，送請中央警察
    大學鑑定，是否可依此判斷穿著該衣物者持刀殺人之狀態，經該大學鑑定結果，
    發現血衣上之血跡型態無法顯現，而血褲上之血跡型態，在正面部分，從膝蓋以
    下可以觀察到之血液型態大多數為接觸型之血跡型態，少數為噴濺型之血跡型態
    ﹔膝蓋以上則有部分是接觸性之血跡型態，部分是噴濺型之血跡型態。血褲背面
    部分之血跡型態則為接觸性之血跡型態。因噴濺型血跡出現多種角度與分布範圍
    ，且噴濺血點大小約零點五公分直徑以下，應屬血液仍在液態下之多次激烈撞擊
    或運動所產生。而整體血跡型態，必須再參考現場狀況是否具有足以形成此類血
    跡型態之條件，始足以判斷行兇狀態，有該大學八十九年九月十一日（８９）校
    科字第八九二六二六號鑑定書一份可憑，並無法確認死者為被告辛○○所殺。且
    參諸被告庚○○從未供述被害人係同案被告辛○○所殺，足見辯護人指稱死者黃
    朝陽係遭被告辛○○所刺死云云，顯屬臆測之詞並不可採。
  (六)另證人張筱婷於原審審理中雖證稱其在事件發生後，一直陪在告訴人丁○○身旁
    安撫其情緒，丁○○並未受到恐嚇（本院卷八十九年五月十二日訊問筆錄）云云
    ，然其又稱自己係最後一個走出屋外之人，故其對出門前之狀況，顯然不得而知
    ，其證言自不足證明告訴人丁○○未曾受到被告等之威嚇，再參酌被告庚○○於
    檢察官偵查中，業已陳稱「張筱婷、張藍芳是在衝突前離開的」等語（偵二三六
    卷第一一一頁），足見證人張筱婷上開證詞，亦不足以否定告訴人丁○○指證之
    真實性。
  (七)又原審辯護人雖以被告庚○○案發當時酒醉，意識能力較常人為低，且與被害人
    黃朝陽係朋友，並無仇隙，顯無殺人之故意云云，然核諸死者所受腹部傷勢深及
    胃腸，體內器官自外部即可目視（詳相字卷第七十一頁），足見被告庚○○於行
    兇當時用力甚猛，殺意甚堅，其有殺人之故意，至為明確，再觀察目前社會上之
    殺人案件，亦時見被害人與兇手間有至親關係者，但兇手並不因被害人為其親友
    而中止其殺意，故辯護人此部分之辯解亦不足採，而被告在案發日雖有飲酒，在
    本院亦稱伊當時已酒醉云云，然由前揭警訊供述可知被告尚能明確記憶刺殺被害
    人過程，而證人戊○○在警訊亦供述「我看到黃朝陽酒醉跌跌撞撞往道路中間走
    去，庚○○走過去，像是好意怕黃朝陽在路中間危險把渠拉回店前路邊．．．」
    （偵二三六卷第一五八頁），是被告在毆打及刺殺被害人前，亦知被害人往道路
    中間走去將有危險，而曾欲把被害人拉回店前，顯然被告當時神智清楚，並未因
    飲酒而達心神喪失或精神耗弱程度，不得據以寬減刑責，證人戊○○在本院前審
    固證述被告當時酒醉（本院前審卷七十九頁），然從外觀觀察縱可見飲酒跡象，
    亦非必即神智不清，被告當時酒醉一節僅係戊○○個人意見，本院認此部分意見
    無可採。
  (八)按殺人行為之傷害事實，除其先祇有傷害人之故意，嗣後始另行起意殺人者應併
    合論罪外，當然吸收於殺人行為之內，最高法院二十三年上字第二七八三號判例
    雖著有明文，然被告基於傷害故意實施傷害行為後，迅即變更傷害犯意為殺人犯
    意，其傷害行為與殺人之行為間，地點相同，行為密切緊接、持續，傷害故意變
    更為殺人故意之時間短瞬，應認其先前短暫之傷害故意迅即為變更後之殺人故意
    所取代，依社會通念，如將傷害行為與殺人行為分論併罰顯屬過苛，應依吸收犯
    理論，認先前傷害之低階危害行為已為殺人之高階行為所吸收，逕以殺人罪論處
    ，不再論以傷害罪名。此觀最高法院五十三年台上字第九八三號判例認：「上訴
    人於行竊時，因被事主發覺，遂加暴力，使其不能抗拒，迨將事主擊倒勒斃，然
    後取財逃逸，自屬於財物未經入手之際，變更竊盜之犯意為強盜行為，依特別法
    優於普通法之原則，應構成懲治盜匪條例第二條第一項第六款強劫而故意殺人之
    罪」，上開見解認行為人雖先基於竊盜故意著手竊盜，嗣後變更犯意為強盜故意
    ，亦僅論以強盜罪名，可資為參考。查被告庚○○與被害人平日並無怨隙，故被
    告庚○○與被害人拉扯之初，並無殺害被害人之故意，僅係不滿被害人出拳，而
    基於傷害之故意，反擊傷害被害人，嗣因被害人又繼續出手並以三字經辱罵被告
    庚○○，被告庚○○才迅即變更傷害犯意為殺人之犯意，進入餐廳拿取兇刀，返
    回現場刺殺被害人，被告庚○○之傷害行為與殺人行為，地點相同，行為密切緊
    接，犯意變更之時間短瞬、持續，本院審酌被告基於傷害之故意毆打被害人後，
    迅即變更犯意為殺人故意，持刀殺害被害人，如將其傷害及殺人犯行分論併罰，
    顯有違社會通念，亦有過苛之嫌，爰參酌最高法院五十三年台上字第九八三號之
    判例見解，依吸收犯理論，認被告先前傷害之低階犯行，應為殺人之高度犯行所
    吸收，僅論以殺人罪名，不另論以傷害罪名，附此敘明。
  (九)又被告稱伊請其妻張茹晴報案，是係自首云云，然張茹晴在警訊證述「我跑到農
    藥行借用電話，我是打一一九電話叫救護車」（偵二三六卷第一五二頁），顯見
    張茹晴僅係打電話叫救護車，況張茹晴在警訊供述「沒有目睹行兇過程」，既未
    親見伊又焉可能僅因見被害人倒地即報案稱其夫即被告殺人，而證人戊○○在八
    十九年一月二十六日警訊即指述「才走過去拉開庚○○」、「我只顧著拉開庚○○，沒注意到辛○○當時做什麼動作」（偵查卷第八十七頁），由前揭警訊證述
    自已足使警員達到合理懷疑近於確信係被告刺殺被害人，再由八十九年一月二十
    九日警員訊問被告「戊○○筆錄供稱親眼看到你毆打、踢打黃朝陽，你有何意見
    ﹖」、「戊○○是否於案發時把你拉開，並說人都被你殺成這樣，你還踢他，你
    是要他死嗎﹖」，顯見警員當時已將被告列為本案殺人之重要犯嫌偵辦，自不能
    認被告迄八十九年一月三十日始供承殺傷被害人即係自首。
  (十)綜上所述，本院審酌前開告訴人與同案被告辛○○之供述相符，並審酌證人戊○○、甲○○○所證稱被告庚○○係最後與被害人發生衝突之人一節，另佐以被告
    庚○○案發當時所著衣物未據立即扣案，而扣得之同案被告辛○○血衣經送請鑑
    定後亦未能推認同案被告辛○○為持刀行兇者；被告庚○○之供述足以排除同案
    被告辛○○為持刀行兇者之可能等情，認本件被害人確係遭被告庚○○持類似生
    魚片刀具所殺害應臻明確。此外復查被害人黃朝陽確受有左胸裂傷疤長二公分、
    寬○．五公分，左季肋部裂傷疤長四．五公分、寬○．五公分及長一公分、寬○
    ．五公分裂傷疤，右下腹兩處約四公分及一．八公分傷口，創口裂開約○．五公
    分，右上臂斜裂傷疤長七公分、寬○．五公分，右手小指有一防禦傷疤四公分乘
    ○．五公分，左手第三指有另一防禦傷疤三．五公分乘○．五公分等傷勢及多數
    擦傷，因小腸破裂引發腹膜炎併發症終致敗血性休克死亡，此經臺灣南投地方法
    院檢察署檢察官督同法醫師相驗屬實，製有勘驗筆錄、驗斷書、相驗屍體證明書
    及秀傳醫院驗傷診斷書各一件在卷可憑，而法務部法醫研究所復就黃朝陽之屍體
    解剖鑑定結果，就死者死亡之原因，亦同此認定，有該所（８９）法醫所醫鑑字
    第○一一七號鑑定書可考，且有死者屍體相片附卷可資佐證，從而本案事證明確
    ，被告庚○○上開殺人犯行至堪認定，應依法論科。
二、被告所為，係犯刑法第二百七十一條第一項之殺人罪。被告庚○○於實施傷害犯
    行後，迅即變更傷害犯意為殺人犯意，其傷害之低階行為，已為高階之殺人行為
    所吸收，不另論罪。原審以被告犯罪事證明確，予以論罪科刑，固非無見，惟查
    (一)原審判決理由認定證人甲○○○證詞前後反覆不一，不足採信（原審判決書第
    十頁倒數三、四行），卻又依據甲○○○警訊證述作為認定被告確有殺人犯行之
    佐證之一（原審判決第五頁末行至第六頁第七行），亦未細繹何以該部分警訊證
    述獨可採信，理由難稱詳盡，亦有矛盾。(二)認被告上開傷害行為與殺人行為應分
    論併罰，均有未洽。被告上訴意旨否認犯罪雖無可採，但原判決既有可議之處，
    仍應由本院予以撤銷改判，審酌被告為細故即在大庭廣眾毆打並進而以刀器刺殺
    友人，犯行兇殘，嚴重影響社會治安及善良風俗，在本院審理期間又一再飾詞狡
    辯，未見悔意，犯後迄今未賠償被害人家屬損失，態度不佳，顯難憫恕，並參酌
    其犯罪之動機、手段、所致損害等一切情狀，判處如主文第二項所示之刑，以示
    懲儆，且本院審酌被告殺人犯行對於社會所造成之危害至鉅，依刑法第三十七條
    第二項規定，併宣告褫奪公權三年。公訴人雖對被告具體求刑無期徒刑，惟本院
    審酌被告素行尚非至差，且在警訊、偵訊及原審審理期間，亦曾坦承部分犯行等
    情，認科以如主文第二項所示之刑，已足收懲儆之效，附此說明。另被告所有用
    以殺害被害人之類似生魚片刀具，業經被告丟棄未能尋獲，顯已滅失，為避免日
    後執行困難，爰不另諭知沒收，併此敘明。
三、據上論斷，應依刑事訴訟法第三百六十九條第一項前段、第三百六十四條、第二
    百九十九條第一項前段，刑法第二百七十一條第一項、第三十七條第二項，判決
    如主文。
本案經檢察官丙○○到庭執行職務。
中　　　華　　　民　　　國　　　九十一　 年　　   三      月    二十七  日
                                  臺灣高等法院臺中分院刑事第八庭
                                        審判長法  官  羅  得  村
                                              法  官  陳  賢  慧
                                              法  官  陳  毓  秀
右正本證明與原本無異。
如不服本判決應於收受送達後十日內向本院提出上訴書狀，其未敘述上訴之理由者並
得於提起上訴後十日內向本院補提理由書（均須按他造當事人之人數附繕本）。
                                              書記官  吳　宗  玲
中　　　華　　　民　　　國　　　九十一　 年　　   三      月    二十八  日
                                                                        Ｉ
